臺灣屏東地方法院刑事判決　　　　　　 100年度易字第1349號
公　訴　人　臺灣屏東地方法院檢察署檢察官
被　　　告　潘家榮
上列被告因違反毒品危害防制條例案件，經檢察官提起公訴（10
0 年度毒偵字第2241號、第2429號），被告於本院準備程序中就
被訴事實為有罪之陳述，經本院裁定改依簡式程序審理，並判決
如下：
    主  文
潘家榮施用第二級毒品，累犯，處有期徒刑陸月，如易科罰金，
以新臺幣壹仟元折算壹日，扣案之吸食器壹個沒收。
    事  實
一、潘家榮前於民國92年間因施用毒品案件，經國防部南部地方
    軍事法院以92年度和裁字第117 號裁定送觀察、勒戒後，認
    無繼續施用毒品之傾向，於93年2 月2 日執行完畢釋放，復
    於前開觀察、勒戒執行完畢釋放後5 年內之95年間，因施用
    毒品案件，經臺灣高雄地方法院以97年度易緝字第12號判決
    判處有期徒刑6 月確定；其復(一)於同年間因贓物案件，經本
    院以97年度易緝字第3 號判決判處有期徒刑1 年，減為有期
    徒刑6 月確定；(二)於97年間因詐欺案件，經臺灣高雄地方法
    院以97年度審簡字第876 號判決判處有期徒刑5 月，減為有
    期徒刑2 月又15日確定；(三)於同年間因施用毒品（2 次）案
    件，經本院以97年度易字第544 號判決分別判處有期徒刑6
    月，減為有期徒刑3 月，及有期徒刑8 月，應執行有期徒刑
    10月確定；(四)於同年間因偽造文書案件，經本院以97年度簡
    字第1256號判決判處有期徒刑5 月確定，上開4 案嗣於98年
    間經本院以98年度聲字第219 號裁定定應執行刑為有期徒刑
    1 年10月確定；又於同年間因施用毒品案件，經臺灣高雄地
    方法院以97年度審簡字第1967號判決判處有期徒刑6 月確定
    ，並與前開所定有期徒刑1 年10月接續執行，於99年8 月4
    日縮短刑期假釋出監，所餘期間付保護管束，於100 年1 月
    4 日保護管束期滿未經撤銷假釋，視為執行完畢。詎其仍不
    知悛悔，復基於施用第二級毒品甲基安非他命之犯意，於10
    0 年9 月4 日晚間6 時許，在其斯時位於屏東縣潮州鎮○○
    路38號居所內，以將甲基安非他命置於吸食器內以火燒烤後
    ，吸食所產生煙霧之方式，施用甲基安非他命1 次。嗣於10
    0 年9 月15日12時5 分許，為警持搜索票進入其上址居所執
    行搜索，當場扣得其所有之吸食器1 個，並徵得其同意後，
    採集其尿液檢體送驗，因尿液鑑驗結果呈甲基安非他命陽性
    反應，乃查悉上情。
二、案經屏東縣政府警察局東港分局報告臺灣屏東地方法院檢察
    署檢察官偵查起訴，並經本院改依簡式審判程序審理。
    理  由
一、按簡式審判程序之證據調查，不受第159 條第1 項之限制，
    刑事訴訟法第273 條之2 定有明文，是依上開規定，於行簡
    式審判程序之案件，被告以外之人於審判外之陳述，除有其
    他不得作為證據之法定事由外，應認具有證據能力。查本案
    如下引用被告以外之人於審判外之陳述，因本案採行簡式審
    判程序，復無其他不得作為證據之法定事由，揆諸首揭說明
    ，應認均具有證據能力，合先敘明。
二、上揭犯罪事實，業據被告潘家榮於警詢、偵查、本院準備程
    序及審理時迭承不諱（見警卷第3 頁，100 年度毒偵字第22
    41號卷第2 頁，本院卷第34頁背面、第37頁背面、第39頁）
    ，又被告為警查獲後在警局所排放之尿液檢體，經送請正修
    科技大學鑑定，由該大學超微量研究科技中心以酵素免疫分
    析法初步檢驗，再以氣相層析質譜儀法確認檢驗結果，證實
    該尿液檢體呈甲基安非他命陽性反應，有該中心100 年9 月
    29日報告編號：R00-0000-000號（原始編號：東警分第0000
    0000號）尿液檢驗報告、尿液採證編號姓名對照表（尿液編
    號：東警分第00000000號）各1 份附卷可稽（見警卷第23頁
    ，100 年度毒偵字第2429號卷第15頁）。此外，並有被告自
    承其所有供本案施用甲基安非他命所用之吸食器1 個扣案可
    佐。綜上，足認被告自白與事實相符，堪以採信，本案事證
    至為明確，被告犯行堪予認定。
三、按毒品危害防制條例於92年7 月9 日修正公布，自93年1 月
    9 日施行，其中第20條、第23條將施用毒品之刑事處遇程序
    區分為「初犯」、「5 年內再犯」、「5 年後再犯」。依其
    立法理由之說明：「初犯」，經觀察、勒戒或強制戒治，應
    為不起訴處分或不付審理之裁定；經觀察、勒戒或強制戒治
    執行完畢釋放後，「5 年內再犯」者，因其再犯率甚高，原
    實施之觀察、勒戒及強制戒治既已無法收其實效，爰依法追
    訴或裁定交付審理。至於經觀察、勒戒或強制戒治執行完畢
    釋放，「5 年後再犯」者，前所實施之觀察、勒戒或強制戒
    治已足以遮斷其施用毒品之毒癮，為期自新及協助其斷除毒
    癮，仍用「初犯」規定，先經觀察、勒戒或強制戒治之程序
    。從而，依修正後之規定，祇於「初犯」及「5 年後再犯」
    2 種情形，有其追訴條件之限制，即須於初犯經觀察、勒戒
    或強制戒治釋放後，5 年內均無施用毒品之行為，始能認其
    前所實施之觀察、勒戒或強制戒治已足遮斷毒癮，而得於5
    年後再犯時，再予適用初犯之規定，重行觀察、勒戒等程序
    。倘5 年內已經再犯，被依法追訴處罰，縱其第3 次（或第
    3 次以上）施用毒品之時間在初犯釋放5 年以後，即與「5
    年後再犯」之情形有別，且因已於「5 年內再犯」，顯見其
    再犯率甚高，原實施觀察、勒戒或強制戒治，已無法收其實
    效，自無再經觀察、勒戒及強制戒治之必要，應由檢察官逕
    行起訴，始符新法修正之本旨，最高法院97年度第5 次刑事
    庭會議決議、98年度台非字第56號判決意旨均可資參照。查
    被告潘家榮前因施用毒品案件，經國防部南部地方軍事法院
    以92年度和裁字第117 號裁定送觀察、勒戒後，認無繼續施
    用毒品之傾向，於93年2 月2 日執行完畢釋放，復於前開觀
    察、勒戒執行完畢釋放後5 年內之95年間，因施用毒品案件
    ，經臺灣高雄地方法院以97年度易緝字第12號判決判處有期
    徒刑6 月確定等情，有臺灣高等法院被告前案紀錄表及在監
    在押全國紀錄表在卷可稽，是本案被告所為施用毒品之犯行
    ，距離前開觀察、勒戒執行完畢釋放雖已逾5 年，惟被告於
    前開觀察、勒戒執行完畢後5 年內，既已再犯施用毒品罪，
    並經追訴處罰，揆諸前揭說明，其本次犯行即與毒品危害防
    制條例第20條第3 項所稱之「5 年後再犯」有別，是公訴人
    依法追訴，於法並無不合，本院自應依法論科。
四、按甲基安非他命為毒品危害防制條例第2 條第2 項第2 款所
    稱之第二級毒品。核被告潘家榮所為，係犯毒品危害防制條
    例第10條第2 項之施用第二級毒品罪，其施用前持有甲基安
    非他命之低度行為，應為施用之高度行為所吸收，不另論罪
    。又被告有如事實欄所載前案科刑及執行之情形，有臺灣高
    等法院被告前案紀錄表附卷可參，其於有期徒刑執行完畢後
    5 年內，故意再犯本案有期徒刑以上之罪，為累犯，應依刑
    法第47條第1 項之規定加重其刑。爰審酌被告曾因施用毒品
    犯行而送觀察、勒戒執行完畢及追訴處罰，仍不思戒除毒癮
    ，猶再施用第二級毒品，顯見其無戒絕之決心，惟念其施用
    毒品乃戕害自己身心健康，尚未危及他人，本次施用毒品犯
    行僅有1 次，犯後一貫坦承犯行，態度尚稱良好，兼衡其之
    犯罪動機、目的、生活狀況、智識程度等一切情狀，量處如
    主文所示之刑，並諭知易科罰金之折算標準，以示懲儆。另
    扣案之吸食器1 個，係被告所有，且為被告供本案施用甲基
    安非他命所用之物，業據被告供明在卷（見本院卷第39頁）
    ，爰依刑法第38條第1項第2款之規定，諭知沒收。
據上論斷，應依刑事訴訟法第273條之1 第1 項、第299 條第1項
前段，毒品危害防制條例第10條第2 項，刑法第11條、第47條第
1項、第41條第1項、第38條第1項第2款，判決如主文。
本案經檢察官邱呂凱到庭執行職務。
中    華    民    國   100    年    12    月    29    日
                  刑事第五庭  法  官  謝濰仲
以上正本證明與原本無異。
如不服本判決應於收受判決後10日內向本院提出上訴書狀，並應
敘述具體理由；其未敘述上訴理由者，應於上訴期間屆滿後20日
內向本院補提理由書（均須按他造當事人之人數附繕本）「切勿
逕送上級法院」。
中    華    民    國   100    年    12    月    29    日
                              書記官  黃美玲
附錄論罪科刑法條：
毒品危害防制條例第10條第2項
施用第二級毒品者，處3 年以下有期徒刑。